臺灣臺中地方法院刑事判決　　　　　　　　　　　　　　　九十三年度再字第二號
　　公　訴　人　臺灣臺中地方法院檢察署檢察官
　　被　　　告　甲○○
右列被告因竊盜等案件，經本院於民國九十二年四月十一日以九十二年度易字第二五
四號判決確定（起訴案號：臺灣臺中地方法院檢察署九十一年度偵字第四六七八、一
五九二一號）後，公訴人就原確定判決關於收受贓物部分聲請再審，經本院於九十三
年一月二十七日以九十二年度聲再字第二一號為開始再審之裁定，並更為審判，本院
判決如左：
    主  文
甲○○無罪。
    理  由
一、公訴意旨略以：被告甲○○明知姓名、年籍不詳綽號「黑人」之男子所持Ｈ七─
    六四二三號汽車車牌二面（為乙○○所有，於八十九年不詳時間委託友人出售，
    惟嗣後友人即不之去向，而遭侵占），為來路不明之贓物（起訴書誤載為贓車）
    ，竟仍於八十九年一月間某日，在臺中縣大里市○○路「大買家」量販店旁自姓
    名、年籍不詳綽號「黑人」之男子處收受Ｈ七─六四二三號汽車車牌二面，留供
    己用，因認被告涉有刑法第三百四十九條第一項之收受贓物罪嫌等語。
二、按犯罪事實應依證據認定之，無證據不得推定其犯罪事實，刑事訴訟法第一百五
    十四條第二項定有明文。又按事實之認定，應憑證據，如未能發現相當證據，或
    證據不足以證明，自不能以推測或擬制之方法，以為裁判基礎；且認定不利於被
    告之事實，須依積極證據，苟積極證據不足為不利於被告事實之認定時，即應為
    有利於被告之認定，更不必有何有利之證據，最高法院分別著有四十年台上字第
    八六號、三十年上字第八一六號判例可資參照。
三、本件公訴人認被告涉犯刑法第三百四十九條第一項之收受贓物罪嫌，無非係以被
    告之自白、證人乙○○之證述及扣案之前開Ｈ七─六四二三號汽車車牌二面為其
    主要之論據。然查：被告固不否認其有於前開時間、地點收受姓名年籍不詳綽號
    「黑人」之成年男子所交付之前開Ｈ七─六四二三號汽車車牌二面之事實，惟前
    開車牌二面經送運圓工業有限公司鑑定結果認：「送鑑定之號牌『Ｈ７─６４２
    ３』共計貳面鑑定結果與真牌不相符。說明如下：一字與真牌不相符。二底色漆
    與真牌不相符。三四周Ｒ角與真牌不相符。四四孔洞毛頭與真牌不相符」等情，
    有該公司九十一年八月二十一日運牌鑑字第九一○八二一○一號函影本一份存卷
    可參，顯見前開扣案之車牌二面均係偽造車牌，非屬監理站所製作供車輛辨識及
    行駛之用之真牌；況被告於原審審理時曾供稱：伊認為前開車牌二面係綽號「黑
    人」之男子所偽造的等語（見本院九十二年度易字第二五四號卷第三十頁），繼
    之於另案（偵查案號：臺中地方法院檢察署九十二年度偵字第一五六二二號，起
    訴案號：本院九十二年度易字第二四五一號）審理時亦坦認其知悉前開車牌二面
    係屬來路不明之偽造車牌，其亦有換掛前開偽造車牌二面，供給代步之用等語（
    見本院卷第十六、十七頁），益徵被告所收受之前開車牌二面確屬偽造車牌無訛
    。再參酌證人乙○○迭於另案（偵查案號：臺中地方法院檢察署九十二年度偵字
    第一五六二二號，起訴案號：本院九十二年度易字第二四五一號）警詢及檢察官
    偵訊時均證稱伊係車牌號碼Ｈ七─六四二三號自小客車之所有人，該車上之二面
    車牌均為伊自己使用，不曾遺失車牌，亦未曾失竊等語明確（見九十二年度第一
    五六二二號偵查卷第十一、十二及四三頁），並有證人乙○○前開車牌使用情形
    之照片四幀在卷可資佐證（見前開偵查卷第十四、十五頁），復觀諸卷附九十一
    年八月十五日車籍作業系統查詢認可資料載明：「車主名稱：乙○○。牌類號碼
    ：小自，Ｈ７─６４２３。‧‧‧。失竊紀錄：無。」（見九十一年度偵字第一
    五九二一號卷第三十頁）一節，凡此足認前揭車牌號碼Ｈ七─六四二三號自小客
    車之真正車牌二面，均由車主即證人乙○○使用保管中，自始未曾有任何遺失或
    失竊情事，是公訴意旨認被告收受之扣案車牌二面為證人乙○○所有車牌號碼Ｈ
    七─六四二三號自小客車之車牌，顯與實情不符。綜上，被告所收受之前開扣案
    車牌二面既均為偽造車牌，非屬所有人所遺失或失竊之真正車牌，則被告自無公
    訴人所指之收受贓物犯行可言，尚難以刑法第三百四十九條第一項之收受贓物罪
    相繩。此外，復查無積極證據可資證明被告有公訴人所指之上開犯行，揆之前揭
    法條及判例意旨，自不得臆測其犯罪事實，應諭知無罪之判決。
四、至被告收受不詳姓名年籍綽號「黑人」之成年男子所交付之前開Ｈ七─六四二三
    號偽造車牌二面，將其竊得之Ｅ五─七○四二號自小客車之車牌二面卸下，換掛
    前開偽造車牌二面，供己代步之用，所涉犯刑法第二百十六條、第二百十二條之
    行使特種文書罪嫌，業經臺灣臺中地方法院檢察署檢察官以九十二年度偵字第一
    五六二二號提起公訴，並經本院以九十二年度易字第二四五一號審理在案，末此
    敘明。
據上論斷，應依刑事訴訟法第三百零一條第一項前段，判決如主文。
中      華      民      國    九十三    年      三      月    三十一    日
                                  臺灣臺中地方法院刑事第十三庭
                                      審判長法  官  許  旭  聖
                法  官  許  月  馨
                                            法  官  陳  可  薇
右正本證明與原本無異。
如不服本判決，應於送達後十日內向本院提出上訴狀（須附繕本），上訴於
臺灣高等法院臺中分院。
                                            書記官
中      華      民      國    九十三    年      三      月    三十一    日
